臺灣高等法院高雄分院刑事裁定
111年度抗字第183號
抗  告  人  
即  被  告  楊紋一




上列抗告人因違反毒品危害防制條例案件，不服臺灣屏東地方法
院中華民國111年6月16日延長羈押裁定（111年度訴字第69號）
，提起抗告，本院裁定如下：
    主  文
抗告駁回。
    理  由
一、原裁定意旨略以：被告楊紋一（下稱被告）因涉犯毒品危害
    防制條例第4條第2項、第6項之共同製造第二級毒品未遂罪
    嫌，經訊問後，認其涉犯上開罪嫌重大，所犯係最輕本刑為
    5年以上有期徒刑之重罪，又被告與同案被告賴柏廷2人所供
    前後不一，且與其他共犯均有矛盾，並於偵查中有共同拖延
    警方搜索而實際滅證以利其他共犯脫逃之舉，有事實足認有
    勾串共犯、湮滅證據之虞；再者，被告2人所為均係最輕本
    刑5年以上有期徒刑之重罪，衡情亦有相當理由足認有畏罪
    逃亡之虞，而有羈押之原因。復考量被告不僅提供其住處且
    共同參與製毒、所涉之案件亦危害社會治安甚鉅，認倘非予
    羈押，顯難擔保被告2人再犯，兼衡國家司法權之有效行使
    及被告人身自由受限制之程度，認均有羈押之必要，故自11
    1年1月27日起羈押被告2人3月，並均禁止接見、通信；復於
    同年4月27日起延長羈押2月，並均禁止接見、通信在案。因
    羈押期間即將屆滿，而被告雖否認共同製造第二級毒品未遂
    之犯行，然有相關供述、非供述證據可佐，又被告對於是否
    於110年10月5日為警搜索前有前往同案被告賴柏廷之製毒現
    場、甚而對於是否有親眼見聞製毒之黑水、或是協助搬運製
    毒工具等重要參與情節，所供均與證人蔡政洋或同案被告賴
    柏廷所稱相互矛盾（見本院111年度訴字第182號卷第60頁）
    ，且其自己之供述前後亦不一，均有事實足認被告有勾串共
    犯之虞；另考量被告所涉本案屬最輕本刑5年以上有期徒刑
    之罪，衡酌其趨吉避凶之基本人性，以及被告有前揭供詞反
    覆及與其他共犯相互不符之情形，亦有相當理由認被告楊紋
    一面臨此重罪追訴，有畏罪逃亡之虞；再者，被告係提供其
    住家供同案被告賴柏廷及共犯蔡政洋製造毒品，顯係仰賴共
    犯賴柏廷之製毒知識，且同案被告賴柏廷前於訊問時供稱：
    若有器材及原料，我自己上網查就可以製作毒品等語，堪認
    被告既與其共犯，亦同有事實足認有反覆實施同一犯罪之虞
    ，而有羈押之原因。故被告目前均無法以具保替代，而仍有
    繼續羈押之必要，爰自111年6月27日起延長2月，並禁止接
    見、通信，暨認被告暨辯護人所述具保事由，經核並無刑事
    訴訟法第114條各款所示不得駁回聲請具保停止羈押之情形
    ，而駁回被告具保之聲請等語。
二、被告抗告意旨詳如附件所載。
三、按被告經法官訊問後，認為犯罪嫌疑重大，有下列情形之一
    ：（一）逃亡或有事實足認有逃亡之虞者。（二）有事實足
    認為有湮滅、偽造、變造證據或勾串共犯或證人之虞者。（
    三）所犯為死刑、無期徒刑或最輕本刑為五年以上有期徒刑
    之罪，有相當理由認為有逃亡、湮滅、偽造、變造證據或勾
    串共犯或證人之虞者，非予羈押，顯難進行追訴、審判或執
    行者，得羈押之，為刑事訴訟法第101條第1項所明定。次按
    羈押之目的，在使追訴、審判得以順利進行，被告有無羈押
    之必要，法院自得就具體個案情節斟酌決定，如就客觀情事
    觀察，法院羈押裁定並無明顯違反比例原則情形，即無違法
    或不當可言。再者，羈押被告之審酌，並非為被告有罪、無
    罪之調查，而係以被告所犯罪嫌是否重大，有無羈押原因及
    必要性，資為是否羈押之依據。因而此所稱犯罪嫌疑重大，
    自與有罪判決須達毫無懷疑之確信有所不同，故法院僅須依
    本案卷證就形式上觀察該證據有無證據能力，再就形式上衡
    量該證據之證據價值，以決定被告之「犯罪嫌疑」是否重大
    。易言之，所謂有無羈押之必要，仍許法院斟酌訴訟進行程
    度及其他一切情事而為認定，除有刑事訴訟法第114條各款
    所列必須停止羈押情形之一不得駁回者外，准許與否，該管
    法院有自由裁量之權，要非被告所得強求（最高法院29年抗
    字第57號、46年台抗字第6號、第21號判例意旨參照）。
四、經查：
㈠、被告因違反毒品危害防制條例案件，前經原審訊問後，認被
    告涉犯毒品危害防制條例第4條第2項、第6項製造第二級毒
    品未遂罪之罪嫌重大，所犯為最輕本刑5年以上有期徒刑之
    罪，良以重罪常伴有逃亡、串證之高度可能，此乃趨吉避凶
    、脫免刑責、不甘受罰之基本人性；且被告於原審中就製造
    毒品之過程仍有避重就輕之情形，與同案被告賴柏廷及共犯
    蔡政洋等人證述亦有不一之處，況被告本案涉及製造毒品，
    未僅提供其住處供製毒，且於警方搜索時，被告更有阻擋之
    舉，使同案被告賴柏廷趁隙將製毒所生廢水倒入馬桶、藏匿
    手機或搬運器材至隔壁3樓之情事，顯見亦有實際滅證以利
    其他共犯脫逃之舉，而有事實足認有勾串共犯、湮滅證據之
    虞，是原審認被告仍有刑事訴訟法第101條第1項第2款、第3
    款之事由，非予羈押，顯難進行追訴、審判或執行，於111
    年6月27日再次以原羈押原因仍存在，且具有羈押必要性，
    裁定自111年6月27日起延長羈押二月，並禁止接見、通信暨
    駁回具保停止羈押之聲請，經核在目的與手段間之衡量，並
    無違反比例原則。
㈡、抗告意旨雖以被告僅係在所犯為幫助犯或共同正犯有意見而
    已，且其與共犯賴柏廷、蔡政洋供述並無不一，應無串證之
    虞，又被告現在與殺人犯關在同一房間，如繼續羈押，性命
    恐不保，另被告腦部有外傷，看守所之醫生均為庸醫，原審
    未向臺中榮民總醫院函查顯有違失，且原審亦問及被告多少
    錢可以交保，如仍羈押何必多此一問云云。惟查，被告迄至
    111年6月10日原審準備程序中，對所犯情節仍避重就輕（見
    原審卷第239頁），況被告自述其上次車禍最後一次治療時
    間係於108年年底之時（見原審卷第251頁），則縱被告曾因
    車禍受有腦傷，何以在歷時近3年均選擇不回診之情況下，
    會因為羈押而突生加重腦傷之虞；進而言之，依被告自行提
    出之臺中榮民總醫院108年8月19日出具之診斷證明書所載，
    亦僅載及被告嗅覺喪失一節（見原審卷第171頁），並無上
    開所稱之腦傷需回診之情事甚明，尤以看守所之醫療人員均
    具有一定醫療專業，且矯正機構對於戒護外醫（或緊急外醫
    ）亦設有一定程序，而原審亦已詳敘：「被告於訊問時供稱
    ：看守所開外醫單都是去屏東基督教醫院，但因為他們之前
    手術後我鼻子就失去嗅覺，所以我不想再去那邊等語，是看
    守所既未開立外醫單，被告亦無向看守所主張其車禍之傷勢
    需外醫而經醫生評估，且係因其個人因素始不請求外醫，足
    見本件應無刑事訴訟法第114條各款所定不得駁回具保聲請
    停止羈押之情形」等節甚明，是被告隨意指摘看守所所聘醫
    事人員之專業，又無視原審已敘明之理由，復以同舍房有殺
    人犯，其恐性命不保云云，輕踐我國法治，所執理由，自無
    可取。從而，被告就本件涉入情節既屬不淺，衡諸國家刑事
    司法權之有效行使、社會秩序及公共利益、被告人身自由受
    限制之程度，而本案尚未確定，良以重罪常伴有逃亡之高度
    可能性，係趨吉避凶、脫免刑責、不甘受罰之基本人性，命
    被告具保、限制住居等侵害較小之手段，確均不足確保後續
    審判或執行程序之順利進行，為確保本案後續審理及執行，
    自仍有羈押被告之必要。
五、綜上所述，被告就涉案犯嫌，既仍有避重就輕之情形，其逃
    匿以規避審判程序及刑罰執行的可能性亦隨之升高，客觀上
    足認被告有畏罪逃亡動機，因而有刑事訴訟法第101條第1項
    第2、3款羈押理由。本院審酌被告被訴犯罪事實對社會的危
    害性、國家刑罰權遂行的公益考量與被告人身自由私益兩相
    利益衡量，為確保訴訟程序，包括裁判後執行程序遂行，認
    為原審對被告所為延長羈押之裁定核屬適當、必要。從而，
    原審以被告羈押原因尚未消滅，仍有繼續羈押之必要，裁定
    被告自111年6月27日起延長羈押二月，並禁止接見、通信暨
    駁回具保停止羈押之聲請，核無不合。抗告意旨聲請撤銷延
    長羈押裁定暨准予被告具保停止羈押，為無理由，均應予駁
    回。
據上論斷，依刑事訴訟法第412條，裁定如主文
中　　華　　民　　國　　111 　年　　7 　　月　　4 　　日
                  刑事第五庭    審判長法  官  簡志瑩
                                      法  官  唐照明
                                      法  官  陳美燕
以上正本證明與原本無異。
不得再抗告。
中　　華　　民　　國　　111 　年　　7 　　月　　4 　　日
                                      書記官  洪以珊